臺灣基隆地方法院民事簡易判決　　　　 96年度基簡字第330號
原　　　告　甲○○
被　　　告　乙○○
　　　　　　　　　　　　2樓
上列當事人間損害賠償事件，經本院刑事庭移送前來（95年度基
交簡附民字第34號），本院於96年8月8日言詞辯論終結，判決如
下：
    主  文
被告應給付原告新台幣壹拾玖萬參仟陸佰柒拾柒元。
原告其餘之訴駁回。
訴訟費用由被告負擔二分之一，餘由原告負擔。
本判決原告勝訴部分得假執行；但被告如以新臺幣壹拾玖萬參仟
陸佰柒拾柒元預供擔保，免為假執行。
原告其餘假執行之聲請駁回。
    事實及理由
壹、程序方面
    按訴狀送達後，原告不得將原訴變更或追加他訴，但擴張或
    減縮應受判決事項之聲明者不在此限，民事訴訟法第255條
    第1項第3款定有明文。本件原告原起訴主張被告給付之損害
    賠償金額為新台幣（下同）421,637元，嗣於本院審理時變
    更請求金額為428,637元，依前所述，原告所為訴之變更，
    既屬擴張應受判決事項之聲明，應予准許，合先敘明。
貳、實體方面
一、原告起訴主張被告乙○○於民國95年6月30日0時許，騎乘車
    號K7J-189號重型機車，沿基隆市○○街往深澳坑路方向行
    駛，行經基隆市○○街、觀海街口，應注意能注意而不注意
    ，行近無號誌岔路口左側超車後強行右轉，未讓右側直行車
    先行，不慎擦撞同向原告甲○○所騎乘車號AE3-903號重型
    機車，造成人車倒地，致原告受有左側肱股骨折、左側第五
    掌股骨折等傷害。嗣並經鈞院95年度基交簡字第468號刑事
    判決在案。按因故意或過失不法侵害他人權利者，負損害賠
    償責任；不法侵害他人之身體或健康者，對於被害人因此喪
    失或減少勞動能力或增加生活上之需要，應負損害賠償責任
    ，民法第184條、第193條第1項定有明文。爰提起本件訴訟
    請求被告給付機車修理費5,500元、醫療費用18,337元、看
    護費19,800元、因醫療期間不良於行之交通費5,000元、精
    神慰撫金200,000元及勞動力損失（6個月）180,000元，共
    計428,637元；並提出三軍總醫院診斷證明書、門診收據、
    看護費用收據、機車修理費用收據、就職證明書及房屋租賃
    契約書等為證。其訴之聲明: (一)被告應給付原告428,637元
    ；(二)訴訟費用由被告負擔；(三)並願供擔保請准宣告假執行。
二、被告對於上開車禍事故發生係因其過失所致乙情並不爭執，
    且同意原告對於醫療費用18,337元、修理機車費用5,500元
    及交通費用5,000元部分之請求；惟對於原告其餘部分之請
    求則抗辯：(一)看護費19,800元部分，依原告所提出之看護費
    用收據，無法證明該看護人員是否為專業醫療人員，且懷疑
    是否與原告有親屬關係；(二)原告請求減少勞動損失（6個月
    ）180,000元部分，原告僅提出居家租賃契約及洗車坊之租
    賃契約，惟提不出受僱於瑞豐洗車坊之薪資所得證明，難認
    其請求有理由；(三)原告請求慰撫金200,000部分亦過高，非
    被告能力所能負擔。請求駁回原告之訴，訴訟費用由原告負
    擔。
三、得心證理由：
  (一)本件原告主張被告乙○○於95年6月30日0時許，騎乘車號
    K7J-189號重型機車，沿基隆市○○街往深澳坑路方向行駛
    ，行經基隆市○○街、觀海街口，應注意能注意而不注意，
    行近無號誌岔路口左側超車後強行右轉，未讓右側直行車先
    行，不慎擦撞同向原告所騎乘車號AE3-903號重型機車，造
    成人車倒地，致原告受有左側肱股骨折、左側第五掌股骨折
    等傷害，經本院以95年度基交簡字第468號刑事判決判處被
    告乙○○因過失傷害，處有期徒刑貳月，如易科罰金以銀元
    參佰元即新台幣玖佰元折算壹日等情，為被告所不爭執，並
    經本院核閱上開刑事判決屬實，自堪信原告上開主張為真實
    。
  (二)按因故意或過失不法侵害他人權利者，負損害賠償責任，民
    法第184條第1項定有明文。復按，不法侵害他人之身體或健
    康者，對於被害人因此喪失或減少勞動能力或增加生活上之
    需要，應負損害賠償責任，民法第193條第1項定有明文。又
    損害賠償，除法律另有規定或契約另有訂定外，應以填補債
    權人所受損害及所失利益為限，民法第216條第1項亦定有明
    文，此即為損害賠償之「完全賠償原則」。所謂「所受損害
    」，又稱積極損害，指既存財產因損害事實之發生，以致減
    少之情形，惟仍需受相當因果關係之限制（最高法院89年台
    上810號判決、95年台上第2895號判決意旨參照）。至審酌
    被害人因身體健康被侵害而喪失或減少勞動能力所受損害之
    金額，固不能以被害人一時一地之工作收入為準，惟仍應就
    被害人受侵害前之身體健康狀態、教育程度、專門技能、社
    會經驗等方面以酌定之（最高法院63年台上字第1394號判例
    意旨參照），方不致失之以偏，並昭公允。且所謂增加生活
    之需要，指因被害始有支出必要之費用，例如醫療費用、整
    形手術費用或裝置義肢費用、醫療期間必要之看護費用等。
    是原告依上開規定，請求被告對其所受損害負賠償之責，洵
    屬有據，爰就原告各項請求金額有無理由，逐一說明如下：
    1.兩造不爭執部分：原告主張所支出之醫療費用18,337元、
      修理機車費用5,500元、交通費5,000元等部分，業據其提
      出三軍總醫院診斷證明書、門診收據、機車修理收據等為
      證，而被告對原告此部分請求之金額暨項目亦不爭執，堪
      信原告此部分之請求為有理由。
    2.兩造爭執部分：
    勞動損失（6個月×每月3萬元計算）180,000元部分：
      原告主張其與友人合夥經營瑞豐洗車坊，是以抽成的方式
      來分攤利潤，並無固定薪資，且自己擔任洗車工作，因受
      傷後無法再擔任洗車工作，而以每月15,000元僱用他人來
      代替原告工作部分，期間長達半年，並提出瑞豐洗車坊之
      房屋租賃契約書及證明書等為證，請求被告賠償其按月以
      30,000元計算6個月無法工作之勞動損失等語。被告則以
      原告是否有此收入，應提出扣繳憑證等收入證明為證。經
      查，原告所受之傷害是否有造成其勞動能力減損部分，經
      本院函請國防大學國防醫學院三軍總醫院附設民眾診療服
      務處查詢回覆說明：「依內診追蹤何女士左肩關節仍然呈
      現“冰凍肩”的情形，影響活動範圍，也相對影響洗車工
      作，建議病人繼續復健工作，至於何時才能從事洗車工作
      ，可能還需再做評估。」等情，有上開單位96年7月2日集
      巡字第096000038號函覆文件在卷可稽；參之原告直至95
      年11月間仍持續進行門診治療，有原告提出之醫療收費收
      據在卷可證，顯見被告確實有因此車禍受傷而無法擔任其
      原為之洗車工作，且直至95年11月間仍無法從事洗車工作
      。以洗車係屬需使用雙手勞動之粗重工作，原告因車禍導
      致左側肱股骨折、左側第五掌股骨折等傷害，致無法站立
      使用雙手從事洗車工作，現左肩關節仍呈現“冰凍肩”情
      形，自對原告原所從事之洗車工作有所影響，而需較長復
      原期間方能回復原來所從事工作之能力，依上開經醫療院
      所提供之資料，堪信原告主張其受傷無法工作的期間係自
      95年6月30日至95年12月31日合計6個月期間為可採。此外
      ，原告雖未能提出任何扣繳憑單證明其收入，惟其確實從
      事洗車工作，是本院審酌一切情況，依民事訴訟法第222
      條第2項規定，參考行政院勞工委員會公佈之基本工資為
      每月15,840元，計算原告自事故受傷時起6個月無法工作
      之減失為95,040元（計算式：15,840元×6個月＝95,040
      元），應屬允當。
    看護費用19,800元部分：
      按親屬間看護，縱因出於親情而未支付該費用，然其所付
      出之勞力，顯非不能以金錢為評價，此種基於身分關係之
      恩惠，自不能加惠於加害人，而應比照一般看護情形，認
      被害人受有相當看護費之損害，命加害人賠償，始符民法
      第193條第1項所定「增加生活上需要」之意旨（最高法院
      89年台上字第1749號判決參照）。本件原告所提出之看護
      費用收據，其上記載原告住院期間為自95年6月30日至95
      年7月11日，共計11天之看護費19,800元；然觀原告所提
      出之國防大學國防醫學院三軍總醫院附設民眾診療服務處
      之診斷證明書醫師囑言部分之記載，原告係於95年6月30
      日住院至95年7月10日出院，住院期間行動不便，看護照
      顧中等語，足見原告之住院期間應為95年6月30日至95 年
      7月10日，共計11天，原告所提看護費用收據有關住院日
      期之記載應為有誤，惟看護期間確為11日無訛，合先敘明
      。而依一般經驗法則及社會通念，全日看護之費用約在
      1,800元至2,200元之間，是原告依上開診斷證明書醫師囑
      言，在住院11日期間僱用看護全日照顧，請求被告給付其
      所支出之看護費用19,800元（計算式：1,800×11天＝
      19,800元），為有理由，應予准許。
    精神損失200,000元部分：
      按不法侵害他人之身體、健康者，被害人雖非財產上之損
      害，亦得請求賠償相當之金額，民法第195條第1項前段定
      有明文。又精神慰撫金之多寡，應斟酌雙方之身分、地位
      、資力與加害之程度及其他各種情形核定相當之數額，其
      金額是否相當，自應依實際加害情形與被害人所受之痛苦
      及雙方之身分、地位、經濟狀況等關係決定之（最高法院
      96 年台上第648號判決、96年台上第513號判決意旨參照
      ）。本院審酌原告因本件車禍受有左側肱股骨折、左側第
      五掌股骨折等傷害，並經診治後醫師囑言須進行門診追蹤
      治療為適宜，且被告之侵害行為非出於故意，現正等待入
      伍尚無工作，暨雙方之身分、社會地位、智識水準，認原
      告請求慰撫金以50,000元為適當。
    3.綜上，原告得請求之賠償金額為193,677元（計算式：
      18,337元＋5,500元＋5,000元＋95,040元＋19,800元＋
      50,000元＝193,677元）。
四、綜上所述，原告依侵權行為之法律關係，請求被告給付
    193,677元，為有理由，應予准許；逾此數額之請求，尚屬
    乏據，應予駁回。
五、本件係民事訴訟法第427條第1項所定之標的金額500,000元
    以下之財產權訴訟，就被告敗訴部分，應依職權宣告假執行
    ，並依同法第392條第2項規定，依職權宣告被告預供擔保，
    得免為假執行。
中　　華　　民　　國　　96　　年　　8 　　月　　22　　日
　　              簡易庭法　官　林玉珮
以上正本係照原本作成。
對於本件判決如有不服，應於收受送達後20日內向本院提出上訴
書狀，上訴於本院合議庭。
中　　華　　民　　國　　96　　年　　8 　　月　　22　　日
                        書記官　洪福基
